【裁判字號】    90,台上,3686
【裁判日期】    900615
【裁判案由】    偽造文書等罪
【裁判全文】
最高法院刑事判決                                九十年度台上字第三六八六號
    上  訴  人  甲○○
右上訴人因偽造文書等罪案件，不服台灣高等法院中華民國八十八年二月二十五日第
二審判決（八十七年度上訴字第三八五○號，起訴案號：台灣新竹地方法院檢察署八
十六年度偵續字第一號），提起上訴，本院判決如左：
    主  文
原判決關於甲○○偽造文書部分撤銷，發回台灣高等法院。
其他上訴駁回。
    理  由
壹、偽造文書部分
本件原判決維持第一審論上訴人甲○○以行使偽造私文書，足以生損害於公眾及他人
罪，判處有期徒刑肆月部分之判決，駁回上訴人在第二審之該部分上訴，固非無見。
惟按：（一）有罪判決書，對於被告有利之證據不採納者，應說明其理由，為刑事訴
訟法第三百十條第二款所明定，故有罪判決書對於被告有利之證據，如不加以採納，
必須說明其不予採納之理由，否則即難謂無判決不備理由之違法。查證人邱碧乾於檢
察官偵查時證稱：「（委託書上之）印章是我的，但我沒拿給甲○○蓋過。（印章平
時放於）抽屜或是行李袋內。沒有（失竊過印章）」等語 (見民國八十五年度偵字第
六○二八號卷第五三頁背面至五四頁）。果證人邱碧乾所證屬實，上訴人應無偽造印
章之情事，原判決對此有利於上訴人之證據未予採納，亦未說明其取捨證據之心證理
由，遽行判決，自有職權之調查未盡及判決理由不備之違法。（二）有罪判決書之事
實一欄，為適用法令之準據，應將法院依職權認定與論罪科刑有關之事實，諸凡犯罪
之時間、地點、方法、態樣，以及適用法律有關之事項，均應為詳實之記載，然後於
理由內逐一說明其憑以認定之證據，並使事實認定與理由說明，互相適合，方為合法
。若事實未有此記載，而理由加以說明，為理由失其依據，如事實有此記載，理由未
予說明，則為理由不備。原判決事實欄雖載稱：上訴人另行起意，於不詳之時地，偽
刻邱碧乾印章，進而以之偽造邱碧乾同意出售新竹縣關西鎮○○段第七四－一地號土
地之委託書等情 (原判決第二頁倒數第三至二行），惟其就上訴人究於何時何地如何
偽刻邱碧乾之印章﹖及於何時何地偽造前開委託書暨其內容為何﹖均未詳細調查，在
事實欄明白記載，依前開說明，自不足執為適用法令之依據。又原判決理由就認定上
訴人係自行偽刻邱碧乾印章之依據何在，未予說明，尤有判決理由不備之違誤。上訴
意旨執以指摘原判決關於偽造文書部分違背法令，為有理由，應認有撤銷發回之原因
。
貳、詐欺部分
按刑事訴訟法第三百七十六條所列各罪之案件，經第二審判決者，不得上訴於第三審
法院，法有明文。本件關於上訴人甲○○詐欺部分，原判決係依刑法第三百三十九條
第一項論處其罪刑，核屬刑事訴訟法第三百七十六條第四款之案件。依首開說明，既
經第二審判決，自不得上訴於第三審法院，上訴人竟復一併提起上訴，顯為法所不許
。其此部分上訴為不合法，應予駁回。
據上論結，應依刑事訴訟法第三百九十七條、第四百零一條、第三百九十五條前段，
判決如主文。
中      華      民      國     九十     年      六      月     十五     日
                              最高法院刑事第十一庭
                                  審判長法官  林  增  福
                                        法官  邵  燕  玲
                                        法官  吳  昆  仁
                                        法官  陳  世  雄
                                        法官  惠  光  霞
      右正本證明與原本無異
                                              書  記  官
中      華      民      國     九十     年      六      月    二十一    日


司法院資訊處製作；財團法人民間司法改革基金會備份。
